臺灣桃園地方法院刑事判決　　　　　　　　　　　　 九十二年度自字第一四五號
　　自　訴　人　戊○○○
　　自訴代理人　蔡錦得律師
　　被　　　告　丙○○
　　選任辯護人　林佩儀律師
右列被告因偽造文書案件，經自訴人提起自訴，本院判決如左：
    主      文
丙○○被訴強制罪部分無罪。
其餘被訴部分均免訴。
    理      由
壹、無罪部分：
一、自訴意旨略以：被告丙○○於民國七十八年至七十九年間因涉犯偽造私文書、行
    使偽造私文書、使公務員登載不實罪等罪（應為免訴判決，理由如後貳所述）而
    取得原屬自訴人戊○○○所有信託登記於自訴人之夫陳武鎊名下之座落桃園縣觀
    音鄉○○○段溝尾小段九○之四號、九○之五號、九○之七號等三筆土地後，迄
    至八十五年八月二十五日因自訴人欲將其所購買仍信託登記於其夫陳武鎊名下之
    座落桃園縣觀音鄉○○段溝尾小段等土地，及被告因犯罪行為所取得之同地段九
    ○之四號、九○之五號地號土地（其中九○之七地號土地於八十年一月間為政府
    徵收）一併出售予海雷興業有限公司，故希望被告能配合將登記於其名下之九○
    之四號、九○之五號地號土地辦理所有權移轉登記，然被告不但不願意配合，反
    而藉機脅迫自訴人需交付其新臺幣（下同）九百二十八萬一千五百元之無義務之
    事，否則拒絕配合，自訴人為避免對海雷興業有限公司發生違約情事，在無可奈
    何之情況，始同意被告要求，並以開立票據、債務抵償及分別於八十五年十月九
    日、八十六年三月十二日匯款等方式交付款項，因認被告涉犯刑法第三百零四條
    之強制罪嫌云云。
二、按刑法第十條第一項規定，稱以上、以下者，俱連本數計算；第八十條第一項第
    二款規定，追訴權因左列期間內不行使而消滅：二、三年以上十年未滿有期徒刑
    者，十年，而刑法第三百零四條之法定最重本刑既為三年以下有期徒刑，自應包
    括三年內，是依前揭規定，刑法第三百零四條強制罪之追訴權時效為十年，應屬
    明確。又依自訴人前揭所指述被告涉犯刑法第三百零四條強制罪之犯罪成立日為
    八十五年間，且自訴人亦已於九十二年九月七日向法院就被告涉犯強制罪部分提
    起自訴，並於九十二年九月九日繫屬於本院，有自訴狀一份在卷可稽，足認本件
    關於強制罪追訴權之行使，並無罹於追訴權時效，辯護人具狀陳稱此部分追訴權
    時效亦已消滅，容有誤會，合先敘明。
三、自訴人認被告涉犯強制罪犯行，除經其指訴外，無非以證人己○○之證詞，及卷
    附土地買賣所有權移轉契約書、土地增值稅款書、字據、支票、匯款回條等在卷
    可稽為主要論據。訊據被告堅詞否認有自訴人所指之強制罪犯行，辯稱：座落桃
    園縣觀音鄉○○○段溝尾小段八六之二號、八六之三號、八七之○號、八七之一
    號、九○之二號、九○之三號、九○之四號、九○之五號、九○之六號、九○之
    七號等地號土地，係由案外人梁琳龍（即自訴人及被告之父親）、庚○○、乙○○及自訴人等人按比例出資所購買，其中除地號八六之三號、八七之○號、八七
    之一號三筆土地登記於庚○○名義外，其餘均信託登記於自訴人之夫陳武鎊名義
    下。而上開土地於八十五年間出售予第三人後，所得價款共計四千五百萬元，除
    依比例返還予實際出資人外，因梁琳龍已於八十二年過世，幾經商討後，自訴人
    同意將梁琳龍所應分得價款部分由同為繼承人之其他姊妹承受，並先交由伊代收
    ，事後再由伊分配轉交其他姊妹，故伊才收受本案部分土地買賣所得之價金，並
    非如自訴人所稱是伊脅迫自訴人所得，且伊確實已將自訴人所交付之金錢予以分
    配完畢等語。
四、按犯罪事實，應依證據認定之，無證據不得推定其犯罪事實。又不能證明被告犯
    罪者，應諭知無罪之判決，刑事訴訟法第一百五十四條、第三百零一條第一項分
    別定有明文。又認定不利於被告之事實，須依積極證據，苟積極證據不足為不利
    於被告事實之認定時，即應為有利於被告之認定，更不必有何有利之證據，最高
    法院三十年上字第八一六號著有判例。經查：
    (一)自訴人及被告於八十五年八月二十五日在桃園縣觀音鄉○○路丁○○所開設之
      代書事務所簽署本案相關土地買賣契約書時，雙方並無發生糾紛、爭執等情，
      業據簽約當時在場之代書許源源隆及仲介人江貴興到庭證述明確（見本院有十
      三年二月十九日審判筆錄），是自訴人所稱於本案土地簽約時有遭被告脅迫而
      需交付九百二十八萬一千五百元之無義務之事是否屬實，已非無疑。又觀諸卷
      附本案九○之四號、九○之五號地號二筆土地係於八十五年九月二十日完成所
      有權移轉登記予海雷興業有限公司，而自訴人卻仍於八十五年十月九日、八十
      六年三月十二日再匯款三百九十七萬六千五百元、一百萬元予被告及其所指定
      人之帳戶中，此有臺灣桃園縣土地登記簿影本、匯款回條聯影本、存摺影本各
      一份在卷可稽，果若如自訴人所稱乃係因遭被告脅迫後，害怕被告若不願配合
      辦理上開地號九○之四號、九○之五號等地號土地所有權移轉登記，自訴人將
      會違約，始交付被告九百二十八萬一千五百元，然該二筆土地既已於八十五年
      九月二十日辦理移轉所有權登記完畢，自訴人自無需受限於被告而再付款為是
      ，又豈會於八十五年十月九日、八十六年三月十二日仍匯款四百多萬元予被告
      及其所指定之人之帳戶中？此顯與常情有違。
    (二)又被告辯稱其父親梁琳龍與自訴人合資所購買之土地於八十五年八月間出售予
      第三人後，所得價款，除依比例返還予實際出資人外，因梁琳龍已於八十二年
      過世，幾經商討後，自訴人同意將梁琳龍所應分得價款部分由同為繼承人之其
      他姊妹承受，並先交由被告代收，事後再由被告分配轉交其他姊妹乙節，亦據
      證人乙○○即自訴人及被告之妹妹到庭證稱：伊有參與合資購地，占一股，但
      沒有登記伊名字，土地賣後，伊確實有分到土地的錢，大家姊妹都知道，伊哥
      哥丙○○替父親分到兩股的錢，都有分給姊妹，連伊都有分到這一份。另一個
      弟弟，他沒有分這個錢，他是和丙○○去分父親留下其他不動產遺產等語；證
      人甲○○即自訴人之妹妹亦到庭證稱：確實有收到被告交付本案土地賣得之價
      金一百一十一萬九千三百元，其他姊妹亦有分到，至父親遺留之其他財產則無
      繼承等語明確（均詳見本院九十三年一月八日審判筆錄），雖自訴人之代理人
      到庭陳稱因自訴人目前與證人乙○○間有民事訴訟糾紛，其所為證言，恐有偏
      頗之虞云云，然核對證人乙○○與證人甲○○前揭證詞大致一致，且參以卷附
      存摺影本一份等情，足徵被告前揭辯稱，應非虛妄。
    (三)再者，被告所舉之證人己○○雖到庭證稱：八十五年八月間曾陪同自訴人夫妻
      一同前往桃園縣觀音鄉○○街某處商談土地買賣簽約乙事，被告當時在場，並
      有談及票的事情，但因時間太久談的內容已不記得了等語，然此僅足證明證人
      己○○曾於八十五年八月間陪同自訴人及其夫陳武鎊前往代書事務所處理關於
      本案土地簽約事宜之事實，至自訴人交付被告多達數百萬金錢之原因事實為何
      ，則無從為積極之證明，準此，證人己○○所為之證言，尚不足作為不利於被
      告涉犯強制罪事實之認定。
    (四)此外，復查無其他證據足認被告有自訴人所指之強制罪犯行，依前開說明，自
      應為被告無罪之諭知。
貳、免訴部分：
一、自訴意旨略以：如自訴狀所載。
二、按案件時效已完成者，應諭知免訴之判決，刑事訴訟法第三百零二條第二款定有
    明文。又法定本刑為三年以上十年未滿有期徒刑者，其追訴權時效因十年不行使
    而消滅，刑法第八十條第一項第二款亦有明文。
三、本案自訴人指訴座落桃園縣觀音鄉○○○段溝尾小段等地號多筆土地，均為自訴
    人戊○○○所出資購買，並信託登記於自訴人之夫陳武鎊名義下。而被告丙○○
    竟自七十八年間起即多次偽造不實之私文書，將自訴人所購土地中之九○之四號
    、九○之五號、九○之七號等三筆土地，虛偽出賣予被告所借用之名義人，並於
    七十九年間再輾轉登記於被告所有，因認被告涉有偽造私文書、行使偽造私文書
    、使公務員登載不實等罪之犯罪行為均係發生於七十八年至七十九年間，此有有
    臺灣桃園縣土地登記簿影本一份在卷可稽。故縱認定被告涉嫌偽造私文書、行使
    偽造私文書、使公務員登載不實罪成立，惟刑法第二百十條之偽造私文書、第二
    百十六條之行使偽造私文書，其法定刑為「處五年以下有期徒刑。」；刑法第二
    百十四條之使公務員登載不實，其法定刑為「三年以下有期徒刑、拘役或科或五
    百元以下罰金。」，上開三罪之追訴時效均為十年。而本件自訴人遲於九十二年
    九月七日向法院就被告涉犯強偽造私文書、行使偽造私文書、使公務員登載不實
    罪部分提起自訴，並於九十二年九月九日繫屬於本院，亦有自訴狀一份在卷可佐
    ，且該期間內又未發生追訴權時效停止之事由，則被告上開行為之追訴權之時效
    業已完成，爰依前揭說明，自應諭知免訴之判決。至自訴人及自訴代理人雖認被
    告在七十八年至七十九年間曾多次連續偽造私文書、行使偽造之私文書，並使公
    務員為不實登載之行為，然因被告之行為導致地政機關違法登記狀態一直持續至
    八十五年間，故本件追訴權時效並未消滅云云。惟按刑法第二百十條、第二百十
    六條之罪，於為偽造及行使之行為時，即屬犯罪成立之時；另刑法第二百十四條
    之罪，一經公務員登載，足以生損害於公眾或他人時，其犯罪亦告成立，是上開
    三罪，均為即成犯，並非繼續犯，法理甚為明確。次按刑法第八十條第二項前段
    已明定追訴權時效之計算方法，係「自犯罪成立之日起算」，易即犯罪行為一旦
    充足各該犯罪構成要件內容之時日起，追訴權時效期間即開始進行。準此，本件
    有關偽造私文書、行使偽造私文書、使公務員登載不實等罪之追訴權時效自七十
    九年間起即應開始計算，自訴人及自訴代理人所述應自八十五年間始得開始計算
    時效云云，顯有誤會法律之適用。再者，刑法第二百十四條之使公務員登載不實
    罪所保護之法益除國家法益外，尚包括個人法益在內，若個人因行為人犯刑法第
    二百十四條之罪而屬直接被害人者，其個人自有權就該罪提起自訴，要無疑義〔
    參見司法院（七三）廳刑一字第六○三號刑事決議〕，是被告之辯護人具狀陳稱
    使公務員登載不實罪所保護之法益為國家法益及社會法益，個人即非該罪之直接
    被害人，自不得提起自訴云云，容有誤會，併此敘明。
、至自訴人及自訴人代理人雖聲請法院傳訊林克忠、徐崇霖、陳王秀春、楊呂暖、
    鄭張阿美、陳武鎊等人到庭，然本案事實已臻明確，無再行傳訊上開證人之必要
    ，併此敘明。
據上論斷，應依刑事訴訟法第三百四十三條、第三百零一條第一項、第三百零二條第
二款，判決如主文。
中      華      民      國   九十三    年    三       月   二十五       日
                             臺灣桃園地方法院刑事第七庭
                                    審判長法  官  孫惠琳
                                          法  官  劉為丕
                                          法  官  賴淑美
右正本證明與原本無異。
如不服本判決，應於判決送達後十日內向本院提出上訴狀( 應附繕本 )，上訴於
臺灣高等法院。
                                    書記官   簡維萍
中      華      民      國     九十三     年    三     月   二十五      日
